【裁判字號】    98,重訴,15
【裁判日期】    980519
【裁判案由】    毒品危害防制條例
【裁判全文】
臺灣桃園地方法院刑事判決              98年度重訴字第15號
公  訴  人  臺灣桃園地方法院檢察署檢察官
被      告  乙○○
                    之1
                    （現羈押於臺灣桃園看守所）
指定辯護人  本院公設辯護人  甲○○
上列被告因毒品危害防制條例案件，經檢察官提起公訴（98年度
偵字第3502號）本院判決如下：
    主  文
乙○○共同運輸第一級毒品，處有期徒刑拾伍年肆月，褫奪公權
伍年。扣案之第一級毒品海洛因壹包（淨重535.43公克，純度
65.26%，純質淨重349.42公克，另有空包裝塑膠袋重3.75公克）
沒收銷燬之，皮鞋一雙、0000-000-000號行動電話壹支（含SIM
卡）、提袋壹個、封口機壹台均沒收。
    事      實
一、乙○○明知海洛因係毒品危害防制條例第2 條第2 項第1 款
    所規定之第一級毒品，並為行政院依懲治走私條例第2 條第
    3 項公告「管制物品項目及其數額」甲類第四款所定管制進
    出口之物品，不得持有、運輸或私運進口，竟與真實姓名年
    籍不詳綽號「阿堯」、「阿豪」及「賢哥」之成年男子，共
    同基於自越南運輸及私運管制物品第一級毒品海洛因入境臺
    灣之犯意聯絡，先於民國98年2 月5 日，由「阿堯」允諾以
    新台幣（下同）3 萬元之報酬，指示乙○○於同月7 日至桃
    園國際機場與自越南攜帶海洛因返國之「阿豪」會合取貨，
    再轉送予「賢哥」，報酬於事成後支付，乙○○因當時無業
    ，背負經濟壓力，竟予同意。商議已定，「阿豪」即於同月
    7 日，以皮鞋鞋底夾藏方式，自越南以航空運輸方式私運第
    一級毒品海洛因（淨重535.43公克，純度65.26%，純質淨重
    349.42公克）入境台灣，「阿堯」則於同日下午3 時32分左
    右，先以行動電話傳送簡訊至乙○○所有之0000-000-000號
    行動電話，通知乙○○「阿豪」之外貌、身高、特徵、攜帶
    物品等，原請乙○○依其指示先至桃園國際機場外向「阿豪
    」拿取藏放有第一級毒品海洛因之皮鞋一雙，嗣再改為同晚
    10時許，至桃園南崁台茂購物廣場大門口對面之７─１１商
    店前等候。屆時「阿豪」依約前往，乙○○即將「阿豪」所
    有並交付，內藏放上揭海洛因之皮鞋1 雙帶回其位在桃園縣
    桃園市○○路284 號11樓之2 之租屋處，將海洛因自皮鞋鞋
    底取出，以塑膠袋包裝（空包裝塑膠袋重3.75公克）並以「
    阿堯」所有之封口機封口為一包後，再以自己所有之提袋1
    個攜帶上開海洛因及皮鞋欲前往桃園縣中壢市大江購物中心
    ，將海洛因轉交予「賢哥」。嗣於同日晚間10時55分許，行
    至其上址租屋處大樓電梯口時為法務部調查局中部機動組調
    查員查獲，並扣得第一級毒品海洛因535.43公克（空包裝塑
    膠袋重3.75公克）、提袋1 個及原夾藏海洛因之上開皮鞋1
    雙，嗣經乙○○同意後，再至其住處搜索，查扣「阿堯」所
    有之攪拌器、封口機各1 台、真空袋1 捲及乙○○所有
    0000-000-000號（含SIM 卡）、0000-000-000行動電話2 支
    。
二、案經法務部調查局中部地區機動工作組移送臺灣桃園地方法
    院檢察署檢察官偵查起訴。
    理      由
壹、有關證據能力部分：
一、按現行刑事訴訟法關於「鑑定」之規定，除選任自然人充當
    鑑定人外，另設有囑託機關鑑定制度。依同法第一百九十八
    條、第二百零八條之規定，不論鑑定人或鑑定機關、團體，
    固均應由法院、審判長、受命法官或檢察官視具體個案之需
    要而為選任、囑託，並依第二百零六條之規定，提出言詞或
    書面報告，始符合同法第一百五十九條第一項所定得作為證
    據之「法律有規定」之情形。否則所為之鑑定，仍屬傳聞證
    據。然於司法警察機關調查中之案件，為因應實務上或因量
    大、或有急迫之現實需求，例行性當然有鑑定之必要者，例
    如毒品之種類與成分、尿液之毒品反應等鑑定，基於檢察一
    體原則，得由該管檢察長對於轄區內之案件，以事前概括選
    任鑑定人或囑託鑑定機關、團體之方式，俾便轄區內之司法
    警察官、司法警察對於調查中之此類案件，得即時送請先前
    已選任之鑑定人或囑託之鑑定機關、團體實施鑑定，以求時
    效（法務部九十二年九月一日法檢字第○九二○○三五○八
    三號函參照，刊載於法務部公報第三一二期）。此種由檢察
    機關概括選任鑑定人或概括囑託鑑定機關、團體，再轉知司
    法警察官、司法警察於調查犯罪時參考辦理之作為，法無明
    文禁止，係為因應現行刑事訴訟法增訂傳聞法則及其例外規
    定之實務運作而為。此種由司法警察官、司法警察依檢察官
    所概括選任之鑑定人或囑託鑑定機關、團體所為之鑑定結果
    ，與檢察官選任或囑託為鑑定者，性質上並無差異，同具有
    證據能力（最高法院九十六年度臺上字第二八六０號判決參
    照）。本案查獲毒品，經法務部調查局中部地區機動工作組
    依前開作業流程，送請該局鑑定並出具之98年3 月5 日調科
    壹字第09823006990 號濫用藥物實驗室鑑定書，揆諸前揭說
    明，自屬「法律規定」得為證據者，自有證據能力。
二、除顯有不可信之情況外，公務員職務上製作之紀錄文書、證
    明文書亦得為證據，刑事訴訟法第一百五十九條之四定有明
    文，本件搜索扣押筆錄、扣押物品目錄表、查獲現場（含夾
    藏物品之皮鞋）照片4 張、行動電話訊息翻拍照片3 張，均
    為法務部調查局中部地區機動工作組職務上所製作者，並無
    非法取證或顯不可信而無證據能力之情況，依刑事訴法第一
    百五十八條之四反面解釋，均有證據能力。
三、現場查扣之海洛因壹包（淨重535.43公克，純度65.26% ，
    純質淨重349.42公克，另有空包裝塑膠袋重3.75公克）、皮
    鞋1 雙、提袋1 個、0000-000-000號行動電話1 支（含SIM
    卡）、封口機1 台，並無證據證明係公務員違背法定程序所
    取得，且被告及辯護人於本院準備程序均不爭執其證據能力
    ，於本院言詞辯論終結前亦未聲明異議，復經本院於審判期
    日依法調查，與待證事實具有關聯性，認為以之作為證據為
    適當，自均具有證據能力。
貳、有關認定犯罪事實部分：
一、前開犯罪事實，業經被告乙○○於警詢、偵查、本院訊問、
    審理時自白不諱，並有現場查扣之上開海洛因1 包、皮鞋1
    雙、提袋1 個、0000-000-000號行動電話1 支（含SIM 卡）
    、封口機1 台等扣案，及搜索扣押筆錄、扣押物品目錄表、
    查獲現場（含夾藏物品之皮鞋）照片4 張、行動電話訊息翻
    拍照片3 張附卷可資佐證。扣案毒品1 包經送請法務部調查
    局鑑定結果，確為第一級毒品海洛因，淨重535.43公克，純
    度65.26%，純質淨重349.42公克，另有空包裝塑膠袋重3.75
    公克，亦有該局98年3 月5 日調科壹字第09823006990 號濫
    用藥物實驗室鑑定書在卷可參。依上開行動電話訊息翻拍照
    片3 張顯示，該訊息之內容為「名字：阿豪，黑鞋，黑褲，
    紅白格衣，黑色外套，皮膚黑，高167 ，重58，整體外型看
    起來瘦小！拖個黑色小行李箱，行李箱○面有橙色的線條跟
    英文字母！」傳送時間為西元「2009年2 月7 日15:32 」，
    顯見該訊息確係用以指示被告欲見面之「阿豪」之外貌、身
    高、特徵、攜帶物品等。而扣案皮鞋1 雙，鞋底確實有空間
    可以藏放物品，其中1 隻皮鞋裡面已呈中空狀態，有撕下膠
    紙之痕跡，另1 隻皮鞋尚有膠帶，亦經本院當庭勘驗無訛，
    足以證明被告之自白與事實相符，應可採信。本件被告犯罪
    事證明確，洵堪認定。
二、按海洛因為毒品危害防制條例第2 條第2 項第1 款所定之第
    一級毒品，且屬行政院依懲治走私條例第2 條第3 項授權公
    告之「管制物品項目及其數額」所列甲項第4 款之管制進出
    口物品，依法不得持有、運輸或私運進口。被告竟與「阿堯
    」、「阿豪」及「賢哥」之成年男子，共同基於自越南運輸
    及私運管制物品第一級毒品海洛因入境臺灣之犯意聯絡，由
    「阿豪」負責運輸、私運扣案海洛因入境臺灣，被告並接續
    運輸行為，核其所為，係犯毒品危害防制條例第4 條第1 項
    之運輸第一級毒品罪及懲治走私條例第2 條第1 項之私運管
    制物品進口罪。被告與「阿堯」、「阿豪」及「賢哥」之成
    年男子間，就上開犯行互有犯意聯絡行為分擔，為共同正犯
    。被告持有第一級毒品海洛因之低度行為，為運輸毒品之高
    度行為所吸收，不另論罪。被告係以一行為觸犯運輸第一級
    毒品罪及私運管制物品進口罪，為想像競合犯，應從較重之
    運輸第一級毒品罪處斷。又被告係因承受經濟壓力，貪圖報
    酬而有本件犯行，其運輸入境之海洛因淨重535.43公克，與
    其他動輒數十公斤或數公斤者有異，其運輸之毒品未及流入
    市面即為警查獲，對國人身心健康尚未造成戕害，且僅屬受
    命之次要角色，尚非居於幕後策劃之主要人員，復因一時貪
    念致罹重典，惟犯罪所圖得金額非鉅，且尚未取得，衡酌其
    犯罪情節，如處以法定最低刑之無期徒刑，猶嫌過重，其犯
    罪情狀尚堪憫恕，茲依刑法第59條之規定，酌予減輕其刑。
    檢察官請求予以科處無期徒刑，核無必要。爰審酌被告係因
    一時貪念致觸法網，惟所圖得金額非鉅且尚未取得，運輸之
    海洛因係甫進入我國不久即為警查獲，尚未造成毒害，及其
    犯罪動機、目的、手段、犯罪後態度等一切情狀量處如主文
    所示之刑，並依法宣告褫奪公權五年。
四、扣案之第一級毒品海洛因壹包（淨重535.43公克，純度65.
    26% ，純質淨重349.42公克），屬第一級毒品，不問屬於犯
    人與否，應依毒品危害防制條例第18條第1 項前段規定諭知
    沒收銷燬之。又鑑定機關法務部調查局鑑驗毒品秤重主要係
    以傾倒，必要時亦會輔以刮杓刮取之方式，儘可能將原送驗
    包裝袋內毒品與包裝袋分離後各別秤重，所得毒品重量稱為
    淨重，包裝袋重量則以空包裝重稱之，然無論依上述何種方
    式分離，原送驗包裝袋內均仍會有微量毒品成分殘留，堪認
    本件用以包裝第一級毒品海洛因之空包裝塑膠袋（重3.75公
    克）並未與海洛因完全析離，是就該直接包裝海洛因之塑膠
    袋，應一併依毒品危害防制條例第18條第1 項前段諭知沒收
    銷燬之。本件「阿豪」用以運輸海洛因之皮鞋1 雙，依運輸
    毒品者，為求事機隱密，以免人多口雜遂使違法行徑不慎外
    曝起見，率皆自備需用之各類物品，不致假手或借自他人之
    常情，堪認該皮鞋1 雙，應屬正犯「阿豪」所有；
    0000-000-000號行動電話1 支（含SIM 卡）為被告與「阿堯
    」聯絡運輸海洛因之用，屬被告所有；提袋1 個為被告運輸
    本件毒品之用，依前述說明，亦應為被告所有；封口機1 台
    為「阿堯」所有，已據被告供明，並為被告將扣案毒品封口
    以便攜帶使用之物，均應依毒品危害防制條例第十九條第一
    項之規定宣告沒收。扣案攪拌器1 台、真空袋1 捲、乙○○
    所有0000-000-000 行 動電話1 支，並無證據證明與本件犯
    罪有關；本件報酬新台幣3 萬元因被告尚未取得，爰均不予
    宣告沒收。
據上論斷，應依刑事訴訟法第299條第1項前段，毒品危害防制條
例第4條第1項、第18條第1項前段、第19條第1項，懲治走私條例
第2 條第1 項、第11條，刑法第11條前段、第28條、第55條、第
59條、第37條第2 項，判決如主文。
本案經檢察官陳仁傑到庭執行職務。
中    華    民    國    98    年    5    月    19    日
                  刑事第一庭  審判長法  官  呂 永 福
                                    法  官  顧 正 德
                                    法  官  宣 玉 華
以上正本證明與原本無異。
如不服本判決應於收受判決後10日內向本院提出上訴書狀，並應
敘述具體理由。其未敘述上訴理由者，應於上訴期間屆滿後20日
內向本院補提理由書 (均須按他造當事人之人數附繕本)「 切勿
逕送上級法院」。
                                    書記官  簡 慧 瑛
中    華    民    國    98    年    5     月    19    日
附錄：本案論罪科刑法條全文
毒品危害防制條例第4條
製造、運輸、販賣第一級毒品者，處死刑或無期徒刑；處無期徒
刑者，得併科新台幣一千萬元以下罰金。
製造、運輸、販賣第二級毒品者，處無期徒刑或七年以上有期徒
刑，得併科新台幣七百萬元以下罰金。
製造、運輸、販賣第三級毒品者，處五年以上有期徒刑，得併科
新台幣五百萬元以下罰金。
製造、運輸、販賣專供製造或施用毒品之器具者，處一年以上七
年以下有期徒刑，得併科新台幣一百萬元以下罰金。
前四項之未遂犯罰之。
懲治走私條例第2條
私運管制物品進口﹑出口逾公告數額者，處七年以下有期徒刑，
得併科新台幣二十萬元以下罰金。
第一項之未遂犯罰之。
第一項所稱管制物品及其數額，由行政院公告之。


司法院資訊處製作；財團法人民間司法改革基金會備份。
